臺灣新北地方法院民事裁定　　　　　　110年度重訴字第588號
聲 請人 即
原　　　告　孫悅欣　
訴訟代理人　陳郁婷律師
複 代理 人　王介文律師
相 對人 即
追 加原 告　孫傑　　
　　　　　　孫馨慧　
被　　　告　孫家駿　

訴訟代理人　王可文律師
上列原告孫悅欣與被告孫家駿間返還不當得利事件，本院裁定如
下：
    主  文
孫傑、孫馨慧應於本裁定送達之日起5 日內，就本院110 年度重
訴字第588 號不當得利事件，追加為原告，逾期未追加者，視為
已一同起訴。
    理  由
一、按訴訟標的對於數人必須合一確定而應共同起訴，如其中一
    人或數人拒絕同為原告而無正當理由者，法院得依原告聲請
    ，以裁定命該未起訴之人於一定期間內追加為原告。逾期未
    追加者，視為已依同起訴。法院為前項裁定前，應使該未起
    訴之人有陳述意見之機會。民事訴訟法第56條之1 第1 項、
    第2 項定有明文。又按繼承人自繼承開始時，除本法另有規
    定外，承受被繼承人財產上之一切權利、義務；繼承人有數
    人時，在分割遺產前，各繼承人對於遺產全部為公同共有，
    民法第1148條第1 項前段、第1151條分別定有明文。而公同
    共有人中之一人或數人除經其他公同共有人全體之同意，或
    為公同共有人全體之利益對第三人為回復公同共有物之請求
    ，得單獨或共同起訴外，倘係基於公同共有法律關係為請求
    者，仍屬固有之必要共同訴訟，應由公同共有人全體起訴，
    當事人之適格始無欠缺（最高法院100 年度台上字第1723號
    判決意旨參照）。
二、聲請意旨略以：被告於被繼承人王文君（下稱王文君）生前
    ，未經王文君同意，擅自將坐落於新北市○○區○○段000
    地號土地（權利範圍：1268/100000 ）暨其上同段1947建號
    建物（權利範圍：1/1 ）、1971建號建物（權利範圍：1268
    /100000 ）、1972建號建物（權利範圍：10/100000 ）、門
    牌號碼：新北市○○區○○路000 號7 樓房屋（下合稱系爭
    不動產）登記在被告名下，並盜領王文君之金融機構帳戶款
    項共計新臺幣（下同）12,819,967元，王文君自得依民法第
    179 條、第184 條第1 項規定，請求被告返還系爭不動產及
    12,819,967元，然王文君於民國108 年2 月27日過世後，上
    開不當得利及侵權行為損害賠償請求權，依民法第1148條第
    一項本文規定，即由王文君之全體繼承人繼承，而王文君之
    繼承人除原告外，因王文君之配偶孫傑與長女孫馨慧未有拋
    棄繼承情事，依民法第1140條規定，孫傑與孫馨慧亦為王文
    君之法定繼承人，又因王文君之遺產尚未分割，依民法第11
    51條規定與最高法院104 年度第3 次民事庭會議決議見解，
    上開王文君對被告之不當得利及侵權行為損害賠償請求權即
    由原告、被告、孫傑與孫馨慧共同繼承而為公同共有，且須
    一同為原告而共同起訴，始得行使上開權利，然因孫傑與孫
    馨慧迄未表達是否一同起訴之意願，爰依民事訴訟法第56條
    之1 第1 項規定，聲請法院命未共同起訴之孫傑與孫馨慧追
    加為原告等語。
三、經查，被繼承人王文君已於108 年2 月27日死亡，聲請人主
    張其與相對人均為繼承人，且均無拋棄繼承等情，有被繼承
    人王文君之除戶謄本、繼承人戶籍謄本及本院民事紀錄科查
    詢表可稽，堪信聲請人之主張為真實。又聲請人本件訴之聲
    明係請求被告應將坐落於新北市○○區○○段000 地號土地
    （權利範圍：1268/100000 ）暨其上同段1947建號建物（權
    利範圍：1/1 ）、1971建號建物（權利範圍：1268 /100000
    ）、1972建號建物（權利範圍：10/100000 ）、門牌號碼：
    新北市○○區○○路000 號7 樓房屋（下合稱系爭不動產）
    及盜領王文君之金融機構帳戶款項共計新臺幣（下同）12,8
    19,967元返還予王文君之全體繼承人（即聲請人及相對人、
    被告），乃爭執因繼承而取得之公同共有債權，核為本於公
    同共有權利之行使，自屬固有之必要共同訴訟，揆諸首揭規
    定及說明，自應由王文君之全體繼承人共同起訴，當事人適
    格始無欠缺。再聲請人聲請命未共同起訴之相對人為本件原
    告，經本院於110 年11月11日通知其等於5 日內具狀追加為
    原告或表示意見，僅孫馨慧具狀稱：王文君財產依其意願分
    配，故不願意提告等語，而孫傑迄未陳述意見，有本院民事
    庭通知、孫馨慧書狀及送達回證等件（見本院卷第21、25、
    27頁）可查，是聲請人依民事訴訟法第56條之1 第1 項規定
    ，聲請裁定命追加相對人為本件原告，於法有據。爰命相對
    人應於收受本裁定送達之日起5 日內追加為原告，逾期未追
    加者，視為已一同起訴。
四、依民事訴訟法第56條之1 第1 項之規定，裁定如主文。
中    華    民    國   110    年    12    月    6     日
                  民事第六庭    法  官  饒金鳳
正本係照原本作成
如不服本裁定應於送達後10日內向本院提出抗告狀，並繳納抗告
費新臺幣1,000 元。
中    華    民    國   110    年    12    月    6     日
                            書記官  賴麗莎